【裁判字號】    97,訴,524
【裁判日期】    971031
【裁判案由】    損害賠償
【裁判全文】
臺灣桃園地方法院民事判決               97年度訴字第524號
原      告  旺旺友聯產物保險股份有限公司
            （原名：友聯產物保險股份有限公司）
法定代理人  甲○○
訴訟代理人  丙○○
            戊○○
            丁○○
被      告  乙○○
上列當事人間請求損害賠償事件，本院於民國97年10月14日言詞
辯論終結，判決如下：
    主      文
被告應給付原告新台幣壹佰伍拾萬零肆佰拾捌元及自民國九十
七年三月十一日起至清償日止按週年利率百分之五計算之利息。
訴訟費用由被告負擔。
    事實及理由
壹、程序方面：
一、按當事人喪失訴訟能力或法定代理人死亡或其代理權消滅者
    ，訴訟程序在有法定代理人或取得訴訟能力之本人承受其訴
    訟以前當然停止；聲明承受訴訟，應提出書狀於受訴法院，
    由法院送達於他造，民事訴訟法第170 條、第176 條定有明
    文。查本件原告友聯產物保險股份有限公司起訴後，經經濟
    部商業司核准變更名稱為旺旺友聯產物保險股份有限公司，
    其法定代理人並由喻志鵬變更為袁睦鄰，而經原告於民國97
    年4 月29日具狀聲明承受本件訴訟；嗣其公司法定代理人又
    由袁睦鄰變更為甲○○，復經原告於97年9 月24日具狀聲請
    承受訴訟，經核均與前開規定相符，應予准許。
二、本件被告經合法通知，未於言詞辯論期日到場，核無民事訴
    訟法第386 條所列各款情形，爰依原告之聲請，由其一造辯
    論而為判決。
貳、實體方面：
一、原告主張：
  (一)訴外人巴俊於95年6 月10日以其所有車號4006-KT 號自用小
    客車向原告投保強制汽車責任保險，保險期間自95年6 月10
    日至96年6 月10日止。詎於96年1 月18日上午5 時45分許，
    被告經巴俊同意，駕駛前開自小客車行經桃園縣大溪鎮○○
    路54號前，因酒醉駕駛且未注意車前狀況，而撞上橫越馬路
    之訴外人黃齊元，致黃齊元傷重不治。原告業依強制汽車責
    任保險法第7 條規定於96年3 月23日賠付黃齊元之法定繼承
    人陳雪群、黃詩容醫療費用438 元及死亡賠償金新台幣（下
    同）1,500,000 元。惟本事故之肇因係因被告酗酒駕車所致
    ，已違反道路交通安全規則第114 條第1 項第2 款規定，原
    告爰依強制汽車責任保險法第29條第1 項第1 款、第5 款規
    定提起本訴。
  (二)黃齊元於本件車禍發生時送醫救治支出醫療費用438 元，其
    死亡後遺有妻女即訴外人陳雪群、黃詩容。被害人之配偶陳
    雪群於黃齊元死亡後須負擔黃齊元之喪葬費用，惟因陳雪群
    未保存當時支出之單據，故依法務部研商訂定犯罪被害人補
    償金殯葬費補償標準，依公立殯葬管理單位服務收費標準於
    300,000 元內酌定之，其配偶陳雪群得請求喪葬費300,00 0
    元。又依民法第1116條之1 ，黃齊元分別對其配偶陳雪群及
    女黃詩容負扶養責任，其中配偶陳雪群為55年3 月18日出生
    ，於黃齊元死亡時年41歲，依女性平均餘命81歲計算，尚須
    受扶養40年；其女黃詩容為88年11月8 日出生，於黃齊元死
    亡時年8 歲，距其成年尚賴黃齊元扶養12年，均以內政部95
    年度台灣省最低生活標準每月9,210 元，依霍夫曼計算式計
    算一次給付金額，陳雪群應受扶養金額為2,465,622 元、黃
    詩容應受扶養金額為1,059,899 元，黃齊元應負擔之扶養責
    任各為2 分之1 ，故黃齊元對陳雪群、黃詩容應負扶養金額
    各為1,232,811 元及529,950 元。另陳雪群、黃詩容向被告
    請求精神慰撫金各100 萬元應屬適當，故陳雪群及黃詩容得
    請求合計為2,533,249 元及1,529,950 元，均已逾越原告各
    理賠2 人之750,000 元。
  (三)強制汽車責任保險法第29條第1 項所謂之「被保險人」，依
    同法第9 條第2 項規定係指經保險人承保之要保人及經該要
    保人同意使用或管理被保險汽車之人。本件被告非以不法方
    式取得車輛使用，自係經要保人同意使用被保險汽車之人。
    並聲明：被告應給付原告1,500,438 元，及自起訴狀繕本送
    達之翌日起至清償日止，按週年利率百分之5 計算之利息。
二、被告未於言詞辯論期日到場，亦未提出書狀作何聲明或陳述
    。
三、本院之判斷：
  (一)原告主張被告於96年1 月18日上午5 時45分許，駕駛系爭車
    輛，行經桃園縣大溪鎮○○路54號前，因酒醉駕駛且未注意
    車前狀況，而撞上橫越馬路之訴外人黃齊元，致黃齊元傷重
    不治，又系爭車輛肇事時，仍在其向原告投保強制汽車責任
    險期間，黃齊元之受益人陳雪群、黃詩容向原告申請強制險
    理賠，並領取死亡給付1,500,438 元，而被告係經要保人巴
    俊同意駕駛該車等事實，業據其提出汽車險賠案肇事查案紀
    錄單、國軍桃園總醫院附設民眾診療服務處診斷證明書、醫
    療費用收據、台灣桃園地方法院檢察署相驗屍體證明書、強
    制汽車保險理賠計算書、汽車肇事賠償給付結案同意書、領
    款收據（見台灣新竹地方法院96年度竹調字第335 號民事卷
    第9 至16頁、本院卷第122-125 頁），並經本院調閱本院96
    年度審交易字第15號刑事卷宗為證，被告經合法通知，未於
    言詞辯論期日到場，亦未提出任何準備書狀作何答辯聲明或
    陳述，依民事訴訟法第280 條第3 項前段準用同法條第1 項
    前段規定，視為自認，原告之主張，堪信為真正。
  (二)按道路交通安全規則第114 條第2 款規定：「汽車駕駛人有
    下列情形之一者，不得駕車：二、飲用酒類或其他類似物後
    其吐氣所含酒精濃度超過每公升0.25毫克或血液中酒精濃度
    超過百分之0.05以上」；復按因汽車交通事故致受害人傷害
    或死亡者，不論加害人有無過失，請求權人得依本法規定向
    保險人請求保險給付或向財團法人汽車交通事故特別補償基
    金（以下簡稱特別補償基金）請求補償；本法所稱被保險人
    ，指經保險人承保之要保人及經該要保人同意使用或管理被
    保險汽車之人；被保險人有下列情事之一，致被保險汽車發
    生汽車交通事故，保險人仍應依本法規定負保險給付之責。
    但得在給付金額範圍內，代位行使請求權人對被保險人之請
    求權：1.飲用酒類或其他類似物後駕駛汽車，其吐氣或血液
    中所含酒精濃度超過道路交通管理法規規定之標準，強制汽
    車責任保險法第7 條、第9 條第2 項、第29條第1 項第1 款
    分別定有明文。經查，被告為經要保人巴俊同意使用系爭車
    輛，自屬本件強制汽車責任保險之被保險人，而被告於事故
    當場為警查獲，所測得之吐氣所含酒精濃度達每公升0. 61
    毫克等情，亦有呼氣酒精濃度測試表1 紙可參（見台灣新竹
    地方法院96年度竹調字第335 號民事卷第35頁），被告之吐
    氣所含酒精濃度超過道路交通安全規則所規定之每公升0.25
    毫克，原告亦已給付死亡車禍之請求權人即黃齊元之繼承人
    陳雪群、黃詩容理賠金1,500,000 元及醫療費用438 元，是
    依前揭法條，原告於給付保險金後，在給付金額範圍內向被
    告求償，即屬有據。
  (三)給付無確定期限者，債務人於債權人得請求給付時，經其催
    告而未為給付，自受催告時起，負遲延責任。其經債權人起
    訴而送達訴狀，或依督促程序送達支付命令，或為其他相類
    之行為者，與催告有同一之效力。遲延之債務，以支付金錢
    為標的者，債權人得請求依法定利率計算之遲延利息。但約
    定利率較高者，仍從其約定利率。應付利息之債務，其利率
    未經約定，亦無法律可據者，週年利率為百分之五，民法第
    229 條第2 項、第233 條第1 項、第203 條分別定有明文。
    本件為損害賠償之債，兩造自無約定清償期及利率，原告主
    張被告應自起訴狀繕本送達被告之翌日起至清償日按法定利
    率計算之利息，依上規定應屬有據，而被告係於97年3 月10
    日收受上開書狀。從而，原告依據強制汽車責任保險法第29
    條第1 項第1 款之規定，在於已經給付理賠總金額1,500,43
    8 元之範圍內，代位黃齊元繼承人陳雪群、黃詩容行使對被
    保險人即被告之侵權行為損害賠償請求權，請求被告給付原
    告1,500,438 元及自起訴狀繕本送達翌日即97年3 月11日起
    至清償日止按週年利率百分之五計算之利息，於法核無不合
    ，應予准許。
四、本件事證已臻明確，兩造其餘主張、陳述及所提證據資料，
    經本院斟酌後，認與判決結果不生影響，爰不再一一論述，
    併此敘明。
據上論結，本件原告之訴為有理由，依民事訴訟法第385 條第1
項前段、第78條，判決如主文。
中    華    民    國    97    年    10    月    31    日
                  民事第二庭    法  官  王耀興
如對本判決上訴，須於判決送達後20日內向本院提出上訴狀。
中    華    民    國    97    年    10    月    31    日
上正本係按照原本作成。
                                書記官  李宛儒


司法院資訊處製作；財團法人民間司法改革基金會備份。
